【裁判字號】    97,訴緝,254
【裁判日期】    971121
【裁判案由】    毒品危害防制條例
【裁判全文】
臺灣板橋地方法院刑事判決             97年度訴緝字第254號
公  訴  人  臺灣板橋地方法院檢察署檢察官
被      告  甲○○
上列被告因違反毒品危害防制條例案件，經檢察官提起公訴（97
年度毒偵字第2461號）及移送併辦（97年度毒偵字第3302號），
被告於準備程序進行中為有罪陳述，經告知簡式審判程序之旨，
並聽取當事人之意見後，經本院合議庭裁定由受命法官獨任進行
簡式審判程序，判決如下：
    主  文
甲○○所犯如附表一所示之罪，各處如附表一所示之宣告刑。應
執行有期徒刑壹年。扣案如附表二編號一、二所示之第一、二級
毒品及包裝袋暨同表編號三之殘渣袋，均沒收銷燬之；扣案如同
表編號四至九所示之物，均沒收之。
    事  實
一、甲○○前因犯以下施用毒品等罪，除經執行(一)所示之觀察、
    勒戒外，下列(二)至(四)所示之罪之有期徒刑，均已判決確定，
    現正在執行中（均不構成累犯）：
  (一)前於民國90年間因施用毒品遭警查獲後，經本院以90年度毒
    聲字第1166號刑事裁定送觀察、勒戒後，認無繼續施用毒品
    之傾向，於90年4 月30日執行完畢出所，並由臺灣板橋地方
    法院檢察署檢察官以該署90年度毒偵字第379 號檢察官不起
    訴處分書為不起訴之處分確定（初犯）。
  (二)復因於95年1 月17日至22日犯連續施用第一級毒品罪，經本
    院以95年度訴字第1709號刑事判決判處有期徒刑八月，緩刑
    五年，於95年9 月19日確定（五年內再犯，二犯）。
  (三)又因於95年12月2 日犯施用第一、二級毒品罪，經本院以96
    年度訴字第1310號刑事判決分別判處有期徒刑十月、四月，
    各減為有期徒刑五月、二月，並定其應執行刑為有期徒刑六
    月，如易科罰金以新臺幣一千元折算一日，於96年12月17日
    確定（三犯）。本罪確定後，由本院依檢察官聲請於97年1
    月11日以97年度撤緩字第12號刑事裁定撤銷上開(二)之緩刑宣
    告。
  (四)再因於96年1 月25日、同年4 月7 日分別犯施用第一級毒品
    罪，經本院以96年度訴字第4371號刑事判決分別判處有期徒
    刑八月，均減為有期徒刑四月，並定其應執行刑為有期徒刑
    七月，於97年4 月1 日確定（四犯、五犯）。
二、甲○○因上開施用毒品犯行，經觀察勒戒及偵審程序，已明
    知海洛因、甲基安非他命，經毒品危害防制條例分別列為第
    一、二級毒品，不得持有施用，惟仍不能戒除施用毒品之惡
    習，竟基於分別施用第一級毒品海洛因、第二級毒品甲基安
    非他命之犯意，先後在下列時地，施用各該毒品：(一)於97年
    2 月24日某時許，在其位於臺北縣鶯歌鎮某友人住處，施用
    第二級毒品甲基安非他命一次。(二)於同年月26日某時，在桃
    園市某加油站廁所，施用第一級毒品海洛因一次。嗣於97年
    2 月27日晚間7 時50分許，為警在桃園縣桃園市○○路67號
    前攔檢盤查而查獲，並扣得如附表二所示之物。
三、案經臺北市政府警察局刑事警察大隊報請臺灣板橋地方法院
    檢察署檢察官偵查起訴（97年度毒偵字第2461號）及移送併
    辦（97年度毒偵字3302號，與前案為同一事實）。
    理  由
一、本案被告甲○○所犯係死刑、無期徒刑或最輕本刑為三年以
    上有期徒刑以外之罪，於本院準備程序進行中，被告先就被
    訴事實為有罪之陳述，經本院告知簡式審判程序之旨，並聽
    取公訴人、被告之意見後，由本院合議庭依刑事訴訟法第27
    3 條之1 第1 項規定，裁定由受命法官獨任進行簡式審判程
    序。
二、被告甲○○就其於事實欄二所示時間，分別施用第一、二級
    毒品海洛因、甲基安非命之事實，除經被告於警詢、偵訊及
    本院審理中坦承不諱外，被告於上開時間經警採集之尿液，
    經送臺灣尖端先進生技醫藥股份有限公司以酵素免疫分析法
    為初步檢驗，並以氣相層析質譜儀法為確認檢驗後，分別呈
    嗎啡、甲基安非他命陽性反應，有臺北市政府警察局偵辦毒
    品案件尿液檢體委驗單一紙、臺灣尖端先進生技醫藥股份有
    限公司濫用藥物檢驗報告一紙等在卷可查。查以，酵素免疫
    分析法屬免疫學分析原理，當其他藥物化學結構相近才可能
    引起偽陽性；氣相層析質譜儀法則係目前確認藥物篩檢結果
    時最常採用之確認方法，在良好的操作條件下，以氣相層析
    質譜儀作藥物及其代謝物之定性及定量分析，幾乎不會有偽
    陽性反應產生，行政院衛生署管制藥品管理局92年6 月20日
    管檢字第0920 004713 號函函述甚明，是本件上開檢驗報告
    結果，應屬精確而堪採信。次查，海洛因係嗎啡經化學合成
    之半人工合成品，其藥（毒）性高於嗎啡，經吸食或注射進
    入人體，藉由人體代謝系統之新陳代謝，分解成藥（毒）性
    較低之嗎啡、以及含有少量6-乙醯可待因、可待因等雜質，
    而由尿液排出人體，故可於尿液中檢驗出嗎啡、可待因等成
    分等情，此有憲兵司令部79年6 月1 日（79）鑑驗字第0273
    號函、80年6 月17日（80）鑑驗字第2815號函、法務部調查
    局80年3 月28日（80）發技1 字第1898號函、行政院衛生署
    管制藥品管理局以91年12月27日管檢字第121513號函可參。
    又服用海洛因後，尿液可檢出嗎啡最長時間，與服用劑量、
    服用頻率、服用方式、飲用水量多寡、個人體質及代謝情況
    等因素有關，依個案而異。依文獻Clarke's Isolation and
    Identification of Drugs 第二版記述，海洛因服用後於24
    小時內，經由尿液排出之量可能達施用劑量之百分之八十，
    另MichaelL.Smith等人針對不同受試者，以注射方式給予一
    次劑量3 mg至12mg海洛因進行試驗，結果顯示注射劑量增加
    ，可檢出嗎啡陽性反應（濃度遠高於或等於300ng/mL）之時
    間亦有延長之趨勢，而不同受試者可檢出嗎啡陽性反應之時
    間各異，平均為一至二天，惟部分注射12mg海洛因者，至71
    小時仍可檢出微量嗎啡成分，故服用高劑量海洛因，其尿液
    在72小時至96小時內，仍有檢出嗎啡成分之可能性等情可據
    （參見行政院衛生署管制藥品管理局94年6 月出版「濫用藥
    物檢驗相關解釋彙編」第151 、152 頁）。再查，按施用甲
    基安非他命後，經由代謝會產生安非他命，而施用安非他命
    經由代謝則不會再產生甲基安非他命，此有財團法人私立高
    雄醫學大學附設中和紀念醫院93年11月29日高醫附秘字第09
    30003384號函及附件可參，依據英國藥協會所編纂之Clarke
    's Isolation and Identification of Drugs一書之記載，
    人體施用安非他命後，主要代謝物有未改變型態之安非他命
    ，而無甲基安非他命，然人體施用甲基安非他命後，主要代
    謝物有未改變型態之甲基安非他命及安非他命，此亦有法務
    部調查局93年5 月4 日調科壹字第09362413980 號函述可稽
    ；此外，毒品施用後於尿液中可檢出之時間，受施用劑量及
    施用頻率、施用方式、飲水量之多寡、個人體質及其代謝情
    況等因素影響，因個案而異，於服用甲基安非他命後，一般
    可檢出之時間為一至五天，行政院衛生署管制藥品管理局92
    年12月2 日管檢字第0920009990號函可供參照。依上開事證
    ，被告確有於上開時間，分別施用第一級毒品海洛因、第二
    級毒品甲基安非他命之犯行，應堪認定。
三、按毒品危害防制條例於92年7 月9 日修正公布，自93年1 月
    9 日施行，其中第20條、第23條將施用毒品之刑事處遇程序
    ，區分為「初犯」及「五年內再犯」、「五年後再犯」。依
    其立法理由之說明：「初犯」，經觀察、勒戒或強制戒治後
    ，應為不起訴處分或不付審理之裁定；經觀察、勒戒或強制
    戒治執行完畢釋放後，「五年內再犯」者，因其再犯率甚高
    ，原實施之觀察、勒戒及強制戒治既已無法收其實效，爰依
    法追訴或裁定交付審理。至於經觀察、勒戒或強制戒治執行
    完畢釋放後，「五年後再犯」者，前所實施之觀察、勒戒或
    強制戒治已足以遮斷其施用毒品之毒癮，為期自新及協助其
    斷除毒癮，仍適用「初犯」規定，先經觀察、勒戒或強制戒
    治之程序。從而依修正後之規定，僅限於「初犯」及「五年
    後再犯」二種情形，始應先經觀察、勒戒或強制戒治程序。
    倘被告於五年內已再犯，經依法追訴處罰，縱其第三次（或
    第三次以上）再度施用毒品之時間，在初犯經觀察、勒戒或
    強制戒治執行完畢釋放五年以後，已不合於「五年後再犯」
    之規定，且因已於「五年內再犯」，顯見其再犯率甚高，原
    實施觀察、勒戒或強制戒治，已無法收其實效，即應依該條
    例第10條處罰（最高法院95年度第7 次刑事庭會議決議要旨
    參照）。查以，被告前於90年4 月30日觀察勒戒執行完畢後
    （初犯），於95年1 月17日至22日間再犯施用第一級毒品罪
    （二犯），於95年12月2 日、96年1 月25日、同年4 月7 日
    又再分別犯施用第一、二級毒品罪（三、四、五犯）等情，
    有上開各裁定、判決及臺灣高等法院被告前案紀錄表各一份
    在卷可稽，被告於初犯經觀察勒戒執行完畢釋放五年以內即
    為二犯，依上開說明，該二犯至本案之六犯、七犯皆非毒品
    危害防制條例第23條第2 項規定之「五年後再犯」之類型，
    應依法訴追處罰。綜上所述，本案事證明確，被告犯行洵堪
    認定，應予依法論科。
四、按海洛因、甲基安非他命係分屬毒品危害防制條例第2 條第
    2 項第1 款、第2 款規定之第一、二級毒品，被告於上開時
    地，先後施用海洛因、甲基安非他命之行為，核其所為，係
    犯毒品危害防制條例第10條第1 項之施用第一級毒品罪、同
    條第2 項之施用第二級毒品罪。又被告為施用上開毒品而持
    有各該毒品之低度行為，均應為施用之高度行為所吸收，不
    另論罪。被告所犯上開施用第一、二級毒品二罪，犯意各別
    ，構成要件互異，應分論併罰之。爰審酌被告前已因施用毒
    品犯行，經執行觀察勒戒後並經偵審程序判決有罪確定，本
    應知所惕勵，竟仍再為本案施用毒品之犯行，顯見其意志不
    堅，缺乏戒毒意志，除戕害自己身心健康外，並易導致社會
    之危險，檢察官雖請求量處有期徒刑一年三月，惟衡酌其智
    識程度、犯罪動機、目的、犯後態度及前次施用毒品案件所
    處刑度等一切情狀，分別量處如主文所示之刑，並定其應執
    行刑，如主文所示，以示懲儆。
五、扣案如附表二編號一、二所示之粉末五袋、白色透明結晶一
    袋，經分別送法務部調查局濫用藥物實驗室、交通部民用航
    空局醫務中心檢驗結果，分別檢出含有海洛因、甲基安非他
    命成分，有附表各該欄所示之鑑定書各一份在卷可稽，又包
    裝上開毒品所用之包裝袋以及編號三之殘渣袋，因其係包裝
    上開毒品所用與各該毒品難以析離，是均應認屬查獲之毒品
    ，均應依毒品危害防制條例第18條第1 項前段規定，沒收銷
    燬之。另扣案如編號四至九所示之物，均為被告所有供其施
    用第一、二級毒品所用之物，業據被告於偵訊中供承在卷，
    爰依刑法第38條第1 項第2 款之規定併予宣告沒收。
據上論斷，應依刑事訴訟法第273 條之1 第1 項、第299 條第1
項前段、毒品危害防制條例第10條第1 項、第2 項、第18條第1
項前段，刑法第11條、第51條第5 款、第38條第1 項第2 款，判
決如主文。
本案經檢察官黃佳權到庭執行職務。
中    華    民    國    97    年    11    月    21    日
                  刑事第一庭  法  官  陳世旻
┌─────────────────────────────────────────────┐
│附表一：                                                                                  │
├──┬────────────┬─────────┬───────────────────┤
│編號│犯罪事實                │所犯罪名          │宣告刑                                │
├──┼────────────┼─────────┼───────────────────┤
│ 一 │事實欄二、(一)之犯罪事實  │施用第二級毒品。  │處有期徒刑伍月。扣案如附表二編號一、二│
│    │                        │                  │所示之第一、二級毒品及包裝袋暨同表編號│
│    │                        │                  │三之殘渣袋，均沒收銷燬之；扣案如同表編│
│    │                        │                  │號四至九所示之物，均沒收之。          │
├──┼────────────┼─────────┼───────────────────┤
│ 二 │事實欄二、(二)之犯罪事實  │施用第一級毒品。  │處有期徒刑玖月。扣案如附表二編號一、二│
│    │                        │                  │所示之第一、二級毒品及包裝袋暨同表編號│
│    │                        │                  │三之殘渣袋，均沒收銷燬之；扣案如同表編│
│    │                        │                  │號四至九所示之物，均沒收之。          │
└──┴────────────┴─────────┴───────────────────┘
┌─────────────────────────────────────────────┐
│附表二：                                                                                  │
├──┬──────────┬────┬─────────────────────┬────┤
│編號│名稱                │數量    │鑑定文號暨鑑定結果                        │備註    │
├──┼──────────┼────┼─────────────────────┼────┤
│ 一 │(一)名稱：            │五包    │(一)鑑定文號：                              │起訴書誤│
│    │  第一級毒品海洛因。│        │  法務部調查局濫用藥物實驗室97年4 月14日調│將未驗出│
│    │(二)外觀：            │        │  科字第09723020040 號鑑定書。            │毒品成分│
│    │  粉末五包。        │        │(二)鑑定結果：                              │之另扣案│
│    │                    │        │  送驗粉末檢品5 包（原編號1-5） 均含第一級│三包粉末│
│    │                    │        │  第6 項毒品海洛因成分，合計淨重0.98公克（│算入而載│
│    │                    │        │  空包裝總重1.22公克）。                  │為八包  │
├──┼──────────┼────┼─────────────────────┼────┤
│ 二 │(一)名稱：            │一袋    │(一)鑑定文號：                              │        │
│    │  第二級毒品甲基安非│        │  交通部民用航空局航空醫務中心97年3 月12日│        │
│    │  他命。            │        │  航藥鑑字第0971414 號毒品鑑定書。        │        │
│    │(二)外觀：            │        │(二)鑑定結果：                              │        │
│    │  白色透明結晶一袋。│        │  白色透明結晶1 袋。實稱毛重0.2920公克（含│        │
│    │                    │        │  1 袋1 標籤），淨重0.0520公克，取樣0.001 │        │
│    │                    │        │  公克，餘重0.0519公克，檢出              │        │
│    │                    │        │  Methamphetamine 成分。                  │        │
├──┼──────────┼────┼─────────────────────┼────┤
│ 三 │裝盛海洛因之空殘渣袋│四十八個│無                                        │        │
├──┼──────────┼────┼─────────────────────┼────┤
│ 四 │電子磅秤            │一台    │無                                        │        │
├──┼──────────┼────┼─────────────────────┼────┤
│ 五 │分裝夾鍊袋          │三十七包│無                                        │        │
├──┼──────────┼────┼─────────────────────┼────┤
│ 六 │未使用過之注射針筒  │一支    │無                                        │        │
├──┼──────────┼────┼─────────────────────┼────┤
│ 七 │已使用過之注射針筒  │二支    │無                                        │        │
├──┼──────────┼────┼─────────────────────┼────┤
│ 八 │分裝杓              │二支    │無                                        │        │
├──┼──────────┼────┼─────────────────────┼────┤
│ 九 │玻璃球              │二個    │無                                        │        │
└──┴──────────┴────┴─────────────────────┴────┘
以上正本證明與原本無異
如不服本判決，應於判決送達後10日內敘明上訴理由，向本院提
出上訴狀 (應附繕本) ，上訴於臺灣高等法院。其未敘述上訴理
由者，應於上訴期間屆滿後20日內向本院補提理由書「切勿逕送
上級法院」。
                              書記官  洪紹甄
中    華    民    國    97    年    11    月    21    日
附錄：本案論罪科刑法條
毒品危害防制條例 (民國 97 年 04 月 30 日修正)
第   10    條
施用第一級毒品者，處六月以上五年以下有期徒刑。
施用第二級毒品者，處三年以下有期徒刑。


司法院資訊處製作；財團法人民間司法改革基金會備份。
